【裁判字號】    90,易,386
【裁判日期】    901120
【裁判案由】    贓物
【裁判全文】
臺灣花蓮地方法院刑事判決                            九十年度易字第三八六號
    公  訴  人  臺灣花蓮地方法院檢察署檢察官
    被      告  丙○○
右列被告因贓物案件，經檢察官提起公訴（九十年度偵字第五０三號），本院判決如
左：
    主  文
丙○○無罪。
    理  由
一、公訴意旨略以：被告丙○○明知乙○○（另案偵查）於民國九十年一月三十一日
    十七時十五分許，駛至其位於花蓮縣吉安鄉○○○街九十四巷十號之住處之車牌
    號碼ＥＦＥ─一九五號機車係屬贓物，竟予以收受騎用，嗣於九十年一月三十一
    日十八時四十五分許，騎乘上開機車行經吉安鄉○○○街九十四巷十號前，為警
    查獲，並扣得上開贓車，因而認為被告涉犯有刑法第三百四十九條第一項的收受
    贓物罪嫌。
二、按犯罪事實應依證據認定之，無證據不得推定其犯罪事實；又不能証明被告犯罪
    ，應為無罪之諭知，刑事訴訟法第一百五十四條、第三百零一條第一項分別定有
    明文。次按事實之認定，應憑證據，如未能發現相當證據，或證據不足以證明，
    自不能以推測或擬制之方法，以為裁判基礎；認定犯罪事實所憑之證據，無論直
    接證據或間接證據，其為訴訟上之證明，須於通常一般之人均不致有所懷疑，而
    得確信其為真實之程度者，始得據為有罪之認定，倘其證明尚未達到此一程度，
    而有合理之懷疑存在時，即應為無罪之認定這樣的見解可參考最高法院四十年台
    上字第八六號及七十六年度臺上字第四九八六號判例。訊據被告丙○○雖然坦承
    於查獲當時正持乙○○所交付的鑰匙要騎乘上述贓車，但是仍堅決否認有收受贓
    物的犯行，辯稱：乙○○騎著那台車去找他，後來他們二人要去花蓮市，乙○○
    先行離去並請他騎該台機車到巷口等，結果他還沒發動機車就被警方查獲，他並
    不知道該台機車是贓車等語。
三、本件公訴人認為被告涉有收受贓物罪嫌，是以被害人甲○○的指述、共犯乙○○
    的證述內容，以及贓物領據一紙，機車照片二張等作為起訴的主要依據，而經本
    院調查後發現：
  (1)ＥＦＥ─一九五號機車為李宣慧所有交由其弟甲○○使用，於九十年一月十九日
    上午十點鐘左右在吉安鄉○里村○○○街九四巷十號前遭竊的事實，除據被害人
    甲○○在警訊中詳細陳明，並有車輛竊盜資料個別查詢報表、贓物領據及機車照
    片在卷可參，
  (2)共犯乙○○在本院調查時雖先堅稱當天他是坐計程車去找被告丙○○，並沒有騎
    該台車也從未交付該台機車給丙○○，該台車是戊○○借給丙○○的，直至與戊○○當庭對質時又改稱他不知道是誰交付給丙○○的等語，但是乙○○在警訊中
    已坦承當天他是向戊○○借車後騎乘該台機車前往丙○○家（詳參偵查卷第二十
    頁），而證人戊○○雖然否認該車是由其交付給乙○○，但戊○○在警訊及本院
    調查時也稱有見過乙○○騎用該台機車，他之前並不認識丙○○不可能借車給丙○○等語，足見乙○○在本院的陳述，只是事後為了卸罪的託詞，查獲贓車當天
    確實是由乙○○騎乘該台贓車交付給丙○○的事實，應屬無誤，
  (3)公訴人以被告收受該台贓車時並未索取行車執照及該部機車的鑰匙孔已遭破壞等
    情，推測被告應該知道該台機車為贓車，但被告自警訊至本院均辯稱他以前就看
    過乙○○騎那台車，所以沒想過會是贓車，而且他只是要把車騎到巷口載乙○○
    等語，依被告所辯解的情形，乙○○既沒有要把機車常借或交付給被告使用，只
    是要求被告載送一程，丙○○沒有向乙○○索取行車執照，頗合常理，又證人即
    現場查獲的警員丁○○也到庭結證稱：他是在執行巡邏勤務時接獲通報有被害人
    發現被竊機車停放在南埔八街九十四巷十號前，他隨即與另一名警員到現場埋伏
    ，看到乙○○先從屋子裡出來離開，後來丙○○便拿著鑰匙準備要發動機車時，
    他們就去查獲了，丙○○當時即表示是乙○○拿鑰匙給他要他把車騎到巷口載乙○○等語，但他們要去攔截乙○○時，乙○○已經坐上計程車走了等語，顯見警
    方在查獲時丙○○尚未發動騎乘該台贓車，其對於機車的鑰匙孔是否已遭破壞乙
    節，何能知悉？
四、綜上所述，本院認為被告辯稱他並不知道該台車是贓車等語，應可採信，實在無
    法以被告未索取行車執照即要發動該台贓車的客觀事實，就認為被告對該台機車
    有贓物的認識，基於以上的說明，本院認為就調查審理所得到的證據，對於被告
    是否犯罪，其真實性並未能夠達到通常一般人都不會懷疑的地步，因此，本院也
    就無法從中得到被告有檢察官所起訴之犯罪事實的確信。此外，也沒有查到其他
    事證能夠證明被告有收受贓物的犯罪行為，依照前面列舉的法律規定與判例意旨
    的說明，被告的犯罪還不能證明，自應諭知無罪判決。
據上論斷，應依刑事訴訟法第三百零一條第一項前段，判決如主文。
本案經檢察官李子春到庭執行職務。
中     華     民     國      九十      年    十一    月       二十     日
                                臺灣花蓮地方法院刑事庭
                                    法  官  陳雅敏
右正本證明與原本無異。
如對本判決不服，應於送達後十日內，向本院提出上訴狀。（應抄附繕本）告訴人或
被害人如對於本判決不服者，應具備理由請求檢察官上訴，其上訴期間之計算係以檢
察官收受判決正本之日期為準。
                                    法院書記官


司法院資訊處製作；財團法人民間司法改革基金會備份。
